臺灣彰化地方法院刑事判決
110年度訴字第122號
公  訴  人  臺灣彰化地方檢察署檢察官
被      告  唐肇澧


選任辯護人  林輝明律師    
輔  佐  人
即被告之父  唐銘胃


輔  佐  人
即被告之母  陳曉燕


上列被告因違反公司法等案件，經檢察官提起公訴（109年度偵
字第2386號），被告於準備程序中就被訴事實為有罪之陳述，經
告知簡式審判程序之旨，並聽取公訴人、被告、辯護人之意見後
，本院合議庭裁定由受命法官獨任依簡式審判程序審理，判決如
下：
    主    文
唐肇澧犯如附表所示各罪，分別處如附表「主文」欄所示之刑。
應執行有期徒刑壹年，如易科罰金，以新臺幣壹仟元折算壹日。
緩刑貳年，並應於本判決確定之日起壹年內，向公庫支付新臺幣
捌拾萬元。
    犯罪事實
一、唐肇澧係址設彰化縣○○鄉○○村○○路0段000號之鉅○國際企業
    有限公司（下稱鉅○國際公司）、址設彰化縣○○鄉○○村○○路0
    段000號之鉅○環宇企業有限公司（下稱鉅○環宇公司）之登
    記負責人，為公司法第8條第1項所稱之公司負責人及商業會
    計法第4條所規定之商業負責人。其分別為下列行為：
　㈠唐肇澧明知公司辦理增資前應將增資款確實收足，不得僅以
    申請文件表明收足，且不得以不正當之方法使會計事項發生
    不實之結果，竟基於股東未實際繳納增資款，而以申請文件
    表明收足、利用不正當方法使會計事項發生不實結果及使公
    務員登載不實之犯意，於民國106年6月8日自其在台中商業
    銀行花壇分行所申設帳號為000000000000號之帳戶轉帳新臺
    幣（下同）200萬元至鉅○國際公司在台中商業銀行花壇分行
    所申設帳號為000000000000號之帳戶，復於同年月9日，分
    別匯款現金800萬元及50萬元至鉅○國際公司在台中商業銀行
    花壇分行所申設帳號為000000000000號之帳戶，充作該公司
    股東繳納之增資股款1050萬元，而後影印鉅○國際公司上開
    帳戶存摺內頁交易明細影本，作為增資股款業據股東繳納之
    不實存款證明，並委由不知情之奇○會計師事務所會計師製
    作不實之鉅○國際公司股東繳納現金股款明細表、資本額變
    動表（起訴書誤載為「資本變動表」，應予更正），使此等
    會計事項發生不實之結果，再檢具該等資料連同上開鉅○國
    際公司存摺內頁交易明細影本，交由該不知情之會計師於10
    6年6月9日出具表明股東股款已經收足之鉅○國際公司資本額
    查核報告書，完成公司法第7條授權會計師查核簽證公司登
    記資本額之作業。唐肇澧取得上開資本額查核報告書，明知
    於106年6月12日已將上開金額全數以現金領出，而未實際充
    作鉅○國際公司之增資股款，竟於106年6月16日，持鉅○國際
    公司變更登記申請書（起訴書誤載為「變更登記申請表」，
    應予更正）、股東同意書、資本額查核簽證委託書、前開資
    本額查核報告書、資本額變動表、股東繳納現金股款明細表
    （起訴書漏列，應予補充）及鉅○國際公司上開帳戶存摺內
    頁交易明細影本等文件，表示公司應收股款均已實際收足，
    向經濟部中部辦公室申請增資變更（增資後資本總額為1550
    萬元）登記，使該管不知情之承辦公務員經形式審查後，於
    同年月16日核准鉅○國際公司之增資登記，並將鉅○國際公司
    資本總額為1550萬元之不實事項，登載於職務上所掌之公司
    登記案卷，足以生損害於主管機關對於鉅○國際公司增資款
    審核及公司登記管理之正確性。
　㈡唐肇澧明知公司增資登記後，因股東出資攸關公司資本之維
    持，不得將股款發還股東，且不得以不正當之方法使會計事
    項發生不實之結果，竟基於公司應收之股款於登記後將股款
    發還股東、利用不正當方法使會計事項發生不實結果及使公
    務員登載不實之犯意，於108年5月17日自其在台中商業銀行
    花壇分行所申設帳號為000000000000號之帳戶轉帳1050萬元
    至鉅○環宇公司在台中商業銀行花壇分行所申設帳號為00000
    0000000號之帳戶，充作該公司股東繳納之增資股款1050萬
    元，而後影印鉅○環宇公司上開帳戶存摺封面及內頁交易明
    細影本，作為增資股款業據股東繳納之不實存款證明，並委
    由不知情之祥○會計師事務所會計師製作不實之鉅○環宇公司
    增資登記股東繳納股款明細表、資本額變動表（起訴書誤載
    為「資本變動表」，應予更正），使此等會計事項發生不實
    之結果，再檢具該等資料連同上開鉅○環宇公司存摺封面及
    內頁交易明細影本，交由該不知情之會計師於108年5月17日
    出具表明股東股款已經收足之鉅○環宇公司資本額查核報告
    書，完成公司法第7條授權會計師查核簽證公司登記資本額
    之作業。唐肇澧於108年5月22日16時56分許，持鉅○環宇公
    司變更登記申請書（起訴書誤載為「變更登記申請表」，應
    予更正）、股東同意書、前開資本額查核報告書等文件，表
    示公司應收股款均已實際收足，向經濟部中部辦公室申請增
    資變更（增資後資本額為1150萬元）登記，使該管不知情之
    承辦公務員經形式審查後，於同日核准鉅○環宇公司之增資
    登記，並將鉅○環宇公司資本總額為1150萬元之不實事項，
    登載於職務上所掌之公司登記案卷，足以生損害於主管機關
    對於公司增資款審核及公司登記管理之正確性。唐肇澧旋於
    登記完竣後之同日20時15分許，自鉅○環宇公司上開帳戶，
    將1050萬元以網路轉帳方式，轉至鉅○國際公司在台中商業
    銀行花壇分行所申設帳號為000000000000號之帳戶。
　㈢唐肇澧明知公司增資登記後，因股東出資攸關公司資本之維
    持，不得將股款發還股東，且不得以不正當之方法使會計事
    項發生不實之結果，竟基於公司應收之股款於登記後將股款
    發還股東、利用不正當方法使會計事項發生不實結果及使公
    務員登載不實之犯意，於108年5月22日分別自鉅○環宇公司
    在台中商業銀行花壇分行所申設帳號為000000000000號之帳
    戶、其在台中商業銀行花壇分行所申設帳號為000000000000
    號之帳戶，網路轉帳1050萬元、200萬元至鉅○國際公司在台
    中商業銀行花壇分行所申設帳號為000000000000號之帳戶，
    充作鉅○國際公司股東繳納之增資股款1250萬元，而後影印
    鉅○國際公司上開帳戶存摺封面及內頁交易明細影本，作為
    增資股款業據股東繳納之不實存款證明，並委由不知情之祥
    ○會計師事務所會計師製作不實之鉅○國際公司增資登記股東
    繳納股款明細表、資本額變動表（起訴書誤載為「資本變動
    表」，應予更正），使此等會計事項發生不實之結果，再檢
    具該等資料連同上開鉅○國際公司存摺封面及內頁交易明細
    影本，交由該不知情之會計師於108年5月22日出具表明股東
    股款已經收足之鉅○國際公司資本額查核報告書，完成公司
    法第7條授權會計師查核簽證公司登記資本額之作業。唐肇
    澧於108年5月24日，持鉅○國際公司變更登記申請書（起訴
    書誤載為「變更登記申請表」，應予更正）、股東同意書、
    前開資本額查核報告書等文件，表示公司應收股款均已實際
    收足，向經濟部中部辦公室申請增資變更（增資後資本額為
    2800萬元）登記，使該管不知情之承辦公務員經形式審查後
    ，於同日核准鉅○國際公司之增資登記，並將鉅○國際公司資
    本總額為2800萬元之不實事項，登載於職務上所掌之公司登
    記案卷，足以生損害於主管機關對於公司增資款審核及公司
    登記管理之正確性。唐肇澧旋於登記完竣後之：①同年月27
    日13時11分許，網路轉帳25萬元至其在台中商業銀行花壇分
    行所申設帳號為000000000000號之帳戶；②同年月27日15時1
    7分許，網路匯款200萬元至帳號為00000000000000號帳戶；
    ③同年月28日14時16分許，網路轉帳300萬元至其在台中商業
    銀行花壇分行所申設帳號為000000000000號之帳戶；④同年
    月29日15時24分9秒許，網路匯款200萬元至帳號為00000000
    000000號帳戶；⑤同年月29日15時24分59秒許，網路匯款200
    萬元至帳號為00000000000000號帳戶；⑥同年月30日20時19
    分許，網路轉帳150萬元至其在台中商業銀行花壇分行所申
    設帳號為000000000000號之帳戶；⑦同年6月3日4時31分許，
    網路轉帳100萬元至其在台中商業銀行花壇分行所申設帳號
    為000000000000號之帳戶；⑧同年6月4日15時7分許，網路轉
    帳200萬元至帳號為000000000000號帳戶；⑨同年6月24日14
    時14分許，網路轉帳251,188元至其在台中商業銀行花壇分
    行所申設帳號為000000000000號之帳戶。
二、唐肇澧於108年6月27日前不久之某時，籌設資本額為500萬
    元之精○投資控股有限公司（址設彰化縣○○鄉○○村○○路0段00
    000號1樓，設立於108年7月3日，下稱精○投資公司），並擔
    任該公司之登記負責人，為公司法第9條第1項之公司負責人
    。詎唐肇澧明知對股東應收之股款應實際繳納，不得僅以申
    請文件表明收足，竟基於公司應收股款股東未實際繳納而以
    申請文件表明收足及使公務員登載不實之犯意，於108年6月
    27日，將華南商業銀行彰化分行所簽發、面額為500萬元、
    受款人為吉○有限公司（登記負責人為唐肇澧，下稱吉唐公
    司）之本行支票，轉存至華南商業銀行彰化分行帳號000000
    000000號帳戶（戶名：精投○資公司籌備處籌備人唐肇澧）
    內，充作精○投資公司股東繳納之股款500萬元，而後影印精
    ○投資公司上開帳戶存摺封面及內頁交易明細影本，作為股
    款業據股東繳納之不實存款證明，並委由不知情之冠○會計
    師事務所會計師製作不實之精○投資公司股東繳納現金股款
    明細表、資本額變動表，再檢具該等資料連同上開精○投資
    公司存摺封面及內頁交易明細影本，交由該不知情之會計師
    於108年6月27日出具表明股東股款已經收足之精○投資公司
    資本額查核報告書，完成公司法第7條授權會計師查核簽證
    公司登記資本額之作業。唐肇澧於108年7月3日，持精○投資
    公司設立登記申請書（起訴書誤載為「設立登記申請表」，
    應予更正）、股東同意書、前開資本額查核報告書等文件，
    表示公司應收股款均已實際收足，向經濟部中部辦公室申請
    設立登記，使該管不知情之承辦公務員經形式審查後，認為
    要件業已具備，於同日核准精○投資公司之設立登記，並將
    精○投資公司資本總額為500萬元之不實事項，登載於職務上
    所掌之公司登記案卷，足以生損害於主管機關對於公司資本
    額審核及公司登記管理之正確性。唐肇澧旋於登記完竣後之
    ：①同年月8日，網路轉帳200萬元至其在台中商業銀行花壇
    分行所申設帳號為000000000000號之帳戶；②同年月17日，
    網路轉帳100萬元至其在台中商業銀行花壇分行所申設帳號
    為000000000000號之帳戶；③同年月22日（起訴書誤載為20
    日，應予更正），網路轉帳（起訴書誤載為提領現金，應予
    更正）150萬元至其個人帳戶；④108年9月1日，網路轉帳20
    萬元至其在台中商業銀行花壇分行所申設帳號為0000000000
    00號之帳戶。
三、案經法務部調查局彰化縣調查站報告臺灣彰化地方檢察署檢
    察官偵查起訴。
    理    由
一、本案被告唐肇澧所犯係死刑、無期徒刑、最輕本刑為3年以
    上有期徒刑以外之罪，亦非高等法院管轄之第一審案件，被
    告於準備程序進行中，就被訴事實為有罪之陳述，經告知簡
    式審判程序之旨，並聽取公訴人、被告、辯護人之意見後，
    本院合議庭依刑事訴訟法第273條之1第1項規定，裁定由受
    命法官獨任進行簡式審判程序，且依刑事訴訟法第273條之2
    、第159條第2項之規定，不適用同法第159條第1項之規定，
    亦不受同法第161條之2、第161條之3、第163條之1及第164
    條至170條規定之限制，合先敘明。
二、上揭犯罪事實，訊據被告於本院準備程序及審理時坦承不諱
    （見本院卷第312頁、第321頁、第340頁至第343頁），且有
    鉅○國際公司、鉅○環宇公司、吉○公司、精○投資公司之
　　經濟部商工登記公示資料查詢服務網路列印畫面存卷足核（
    見本院卷第51頁至第65頁），復經本院調取上開公司登記案
    卷查閱屬實。犯罪事實欄一、㈠部分，並有鉅○國際公司106
    年6月16日變更登記申請書、經濟部106年6月16日經授中字
    第10633346030號函、有限公司變更登記表、鉅○國際公司股
    東同意書、資本額查核簽證委託書、奇○會計師事務所會計
    師106年6月9日出具之資本額查核報告書、鉅國○際公司106
    年6月9日資本額變動表、鉅○國際公司股東繳納現金股款明
    細表、鉅○國際公司台中商業銀行花壇分行帳戶存摺內頁影
    本、鉅○國際公司帳號000000000000號帳戶之台幣開戶資料
    及台幣交易明細在卷可稽（見偵卷第35頁至第87頁）；犯罪
    事實欄一、㈡部分，並有鉅○環宇公司108年5月22日變更登記
    申請書、經濟部108年5月22日經授中字第10833313480號函
    、鉅○環宇公司股東同意書、祥○會計事務所會計師108年5月
    17日出具之資本額查核報告書、鉅○環宇公司108年5月17日
    資本額變動表、鉅○環宇公司增資登記股東繳納股款明細表
    、鉅○環宇公司台中商業銀行花壇分行帳戶存摺封面及內頁
    影本、唐肇澧台中商業銀行花壇分行帳號000000000000號帳
    戶存摺封面及內頁影本、鉅○環宇公司台中商業銀行花壇分
    行帳號000000000000號帳戶之台幣開戶資料、台幣交易明細
    在卷可稽（見偵卷第135頁至第151頁）；犯罪事實欄一、㈢
    部分，並有鉅○國際公司108年5月24日變更登記申請書、經
    濟部108年5月24日經授中字第10833319110號函、鉅○國際公
    司股東同意書、祥○會計師事務所會計師108年5月22日出具
    之資本額查核報告書、鉅○國際公司108年5月22日資本額變
    動表、鉅○國際公司增資登記股東繳納股款明細表、鉅○國際
    公司台中商業銀行花壇分行帳戶存摺封面及內頁影本、鉅○
    國際公司帳號000000000000號帳戶之台幣開戶資料、台幣交
    易明細及網路轉帳交易明細在卷可稽（見偵卷第89頁至第10
    7頁）；犯罪事實欄二、部分，並有精○投資公司108年7月3
    日設立登記申請書、經濟部108年7月3日經授中字第1083341
    1280號函、精○投資公司股東同意書、冠○聯合會計師事務所
    會計師108年6月27日出具之資本額查核報告書、精○投資公
    司資本額變動表、股東繳納現金股款明細表、精○投資公司
    華南商業銀行彰化分行存摺封面及內頁影本、精○投資公司
    華南商業銀行彰化分行帳號000000000000號帳戶（戶名：精
    ○投資公司籌備處籌備人唐肇澧）開戶資料及網路轉帳交易
    明細、唐肇澧台中商業銀行花壇分行帳號000000000000號帳
    戶台幣開戶資料及台幣交易明細、冠○聯合會計師事務所110
    年9月7日出具之說明函1紙暨檢附之華南商業銀行彰化分行
    本行支票影本、華南商業銀行股份有限公司彰化分行110年9
    月10日華彰存字第1100000160號函暨檢附之華南商業銀行彰
    化分行本行支票正反面影本、華南商業銀行存摺類存款存款
    憑條影本、存款往來明細表暨對帳單、冠○聯合會計事務所1
    10年9月14日出具之說明函1紙暨檢附之華南商業銀行取款憑
    條傳票影本、華南商業銀行股份有限公司110年12月1日營清
    字第1100038847號函在卷可稽（見偵卷第111頁至第133頁，
    本院卷第129頁至第147頁、第213頁），足認被告之自白確
    與事實相符。從而，本案事證已臻明確，被告上開犯行均堪
    認定，俱應依法論科。
三、論罪科刑之依據：
  ㈠被告於如犯罪事實欄一、㈠所示行為後，公司法第8條、第9條
    雖於107年8月1日修正公布，並自同年11月1日生效，然該等
    條文第1項之條文內容及刑度均未變更，並無新舊法比較適
    用之問題，應依一般法律適用原則，適用裁判時法即現行公
    司法第8條、第9條之規定。又被告於本案行為後，刑法第21
    4條亦於108年12月25日經總統公布修正施行，並自同年月27
    日起生效，修正前刑法第214條之法定刑原規定「處3年以下
    有期徒刑、拘役或500元以下罰金」其中罰金刑依刑法施行
    法第1條之1第1項、第2項前段規定，換算後為1萬5,000元，
    修正後則規定「處3年以下有期徒刑、拘役或1萬5,000元以
    下罰金」刑法第214條修正前後之法定刑既均相同，對被告
    即無有利或不利之情形，亦無庸為新舊法比較，應逕行適用
    現行刑法第214條之規定。
  ㈡公司法所稱公司負責人：在無限公司、兩合公司為執行業務
    或代表公司之股東；在有限公司、股份有限公司為董事，公
    司法第8條第1項定有明文。商業會計法所定商業負責人之範
    圍，依公司法、商業登記法及其他法律有關之規定，商業會
    計法第4條亦有明定。次按公司法第9條第1項應收股款股東
    未實際繳納，而以申請文件表明收足之處罰規定，旨在維護
    公司資本充實原則與公司資本確定原則，茍於提出申請文件
    時，公司設立或增資之股款未實際募足，而以暫時借資之方
    式虛偽表示股東已繳足股款，提出於主管機關，即與公司資
    本充實與確定原則相悖，無論其借用資金充作股款之時間久
    暫，均構成違反公司法第9條第1項之犯罪，至於嗣後股東有
    無繳納股款，以及公司實際有無營運，均與已經成立之犯罪
    不生影響。因此，公司應收股款有虛偽不實之情事，除於公
    司設立時會發生外，公司增資時亦會發生，兩者均有本條項
    之適用（最高法院105年度台上字第3278號、96年度台上字
    第4037號判決意旨參照）。又按公司之設立、變更、解散登
    記或其他登記事項，於90年11月12日公司法修正後，主管機
    關僅形式審查申請是否違法或不合法定程式，而不再為實質
    之審查。是行為人於公司法修 正後辦理公司登記事項，如
    有明知為不實之事項，而使公務員登載於職務上所掌之公文
    書，足以生損害於公眾或他人者，即有刑法第214條之適用
    （最高法院96年度第5次刑事庭會議決議意旨參照）。再凡
    商業之資產、負債、權益、收益及費損發生增減變化之事項
    ，稱為會計事項，商業會計法第11條第1項定有明文。而商
    業會計法第28條第1項原規定，商業通用之財務報表分為：
    資產負債表、損益表、現金流量表、業主權益變動表或累積
    盈虧變動表或盈虧撥補表及其他財務報表等5種，該項於108
    年5月30日修正後，則將財務報表分為資產負債表、綜合損
    益表、現金流量表、權益變動表等4種。因此，資本額變動
    表、股東繳納現金股款明細表不論是依修正前或修正後之規
    定，均不屬商業會計法第28條所稱之財務報表，然仍屬使商
    業之資產發生增減變化之事項，而屬會計事項，是倘若以不
    正當方法使上開文件發生不實結果，依商業會計法第11條第
    1項之規定，仍應認為成立商業會計法第71條第5款之「致會
    計事項不實」之罪，且商業會計法第71條第5款之罪，為刑
    法第216條、第215條行使業務上登載不實文書罪之特別規定
    ，應優先適用。另商業會計法第11條第1項規定，凡商業之
    資產、負債、權益、收益及費損發生增減變化之事項，稱為
    「會計事項」；同法第34條規定，會計事項應按發生次序逐
    日登帳，至遲不得超過2個月；同法第28條第1項規定，「財
    務報表」分為資產負債表、綜合損益表、現金流量表、權益
    變動表4種，其製作，除另編之各種定期及不定期報表，依
    同法第30條規定，應依會計年度為之；準此，商業會計法立
    法之目的，在促使商業會計制度步入正軌，商業財務公開，
    以取信於大眾，促進企業資本形成。再者，公司法與商業會
    計法立法之目的不盡相同，我國就公司之設立，公司法第6
    條規定：「公司非在中央主管機關登記後，不得成立。」係
    採設立登記主義，非依公司法組織登記成立，無從取得公司
    法人資格，如公司登記完成前，內部構成員見景氣不佳或囿
    於財務壓力，撤回其聲請，或申辦過程中，因違反公司法或
    不合法定程式，遭主管機關退件、不予登記，依法不得進行
    商業活動，主事者不屬於企業體負責人，無庸公開企業體財
    務資料，不需申報相關簿冊，卻要對企業體設立過程中之一
    般申請文件負商業會計法第71條經營商業之負責人刑責，立
    論前後矛盾，並與立法意旨有違，不免招來方鑿圓枘之譏。
    職是，在新公司設立登記核准前，因申辦公司設立所附之文
    件，僅為一次性之文書，與切結書之作用相同，雖名為股東
    繳納現金股款明細表、資本額變動表等等，因非逐日登帳之
    紀錄，亦非年度申報文件，與會計文件有別，自不屬「會計
    事項」或「財務報表」雖有記載不實之情，公司法第9條處
    罰即為已足，無須再論以商業會計法第71條罪責。反之，在
    公司存續、營運中，填製不實之股東繳納現金股款明細表、
    資本額變動表等，破壞企業體會計制度，與公開企業財務之
    旨不合，當構成利用不正方法致使會計事項或財務報表發生
    不實結果罪，自屬當然。
  ㈢是核被告就犯罪事實欄一、㈠所為，係犯公司法第9條第1項前
    段之公司股東並未實際繳納公司股款而以申請文件表明收足
    罪、商業會計法第71條第5款之以不正方法致使會計事項發
    生不實結果罪及刑法第214條之使公務員登載不實罪；就犯
    罪事實欄一、㈡、㈢所為，係犯公司法第9條第1項後段之公司
    應收股款於登記後發還股東罪、商業會計法第71條第5款之
    以不正方法致使會計事項發生不實結果罪及刑法第214條之
    使公務員登載不實罪；就犯罪事實欄二、所為，係犯公司法
    第9條第1項後段之公司應收股款於登記後發還股東罪及刑法
    第214條之使公務員登載不實罪。
  ㈣公訴意旨就犯罪事實欄一、㈠至㈢部分，雖漏未論及商業會計
    法第71條第5款之以不正方法致使會計事項發生不實結果罪
    ，惟此部分犯行與被告被起訴且經本院論罪科刑之公司法第
    9條第1項之罪及刑法第214條之使公務員登載不實罪，具想
    像競合犯之裁判上一罪關係（詳後述），均為起訴效力所及
    ，且經蒞庭之公訴檢察官當庭補充此部分之罪名（見本院卷
    第320頁、第330頁），復經本院當庭告知，尚無礙被告及辯
    護人防禦權之行使，本院就此部分犯行自得併予審理。又公
    訴意旨就犯罪事實欄一、㈡部分，雖認被告所為，係犯公司
    法第9條第1項前段之公司股東並未實際繳納公司股款而以申
    請文件表明收足罪，然被告供稱：係先完成公司登記後再將
    增資股款1050萬元轉出等語（見本院卷第342頁），又觀諸
    卷附鉅○環宇公司108年5月22日變更登記申請書（其上附有
    同日16時56分號碼牌）、經濟部108年5月22日經授中字第10
    833313480號函、鉅○環宇公司台中商業銀行花壇分行帳號00
    0000000000號帳戶之台幣交易明細（見偵卷第135頁至第137
    頁、第151頁），可知被告係於登記完竣後之同日20時15分
    將增資股款1050萬元轉出，是應論以公司法第9條第1項後段
    之公司應收股款於登記後發還股東罪，公訴意旨就此部分之
    論罪尚有未洽，惟經蒞庭之公訴檢察官當庭更正此部分之論
    罪法條為公司法第9條第1項後段之公司應收股款於登記後發
    還股東罪，並經被告及辯護人當庭表示對檢察官上開更正罪
    名並無意見（見本院卷第342頁），已無礙被告及辯護人防
    禦權之行使，故本院自無庸變更起訴法條，附此敘明。
  ㈤被告利用不知情之會計師事務所員工製作不實之股東繳納股
    款明細表、股東繳納現金股款明細表、資本額變動表，以及
    利用不知情之會計師出具資本額查核報告書表明鉅○國際公
    司辦理增資或設立登記之股款業已繳足，並進而向經濟部中
    部辦公室申請公司變更登記、設立登記，以遂行本案犯行，
    為間接正犯。
  ㈥另公司負責人明知公司應收之股款，股東並未實際繳納，而
    以申請文件表明收足，使公務員登載於職務上所掌之公文書
    ，足以生損害於公眾或他人，所犯公司法第9條第1項前段及
    刑法第214條兩罪，就行為人而言，僅有自然行為概念之一
    行為，且係基於一個意思決定為之，自應評價為一個犯罪行
    為。又刑法第214條之罪係在保護一般公共信用，除行為人
    已為不實之申請外，尚待該管公務員將之登載於職務上所掌
    之公文書，始足成立；至於公司法第9條第1項前段之罪，係
    在防止虛設公司及防範經濟犯罪，只要行為人提出不實之申
    請，即足成立，不以該管公務員已登載於職務上所掌之公文
    書為必要。二者之犯罪構成要件並不相同，屬一行為觸犯數
    罪名之想像競合犯，應依刑法第55條之規定，從較重之公司
    法第9條第1項前段處斷（最高法院96年度第7次刑事庭會議
    決議意旨參照）。被告就犯罪事實欄一、㈠所為，係以一行
    為同時觸犯公司法第9條第1項前段之公司股東並未實際繳納
    公司股款而以申請文件表明收足罪、商業會計法第71條第5
    款之以不正方法致使會計事項發生不實結果罪及刑法第214
    條之使公務員登載不實罪；就犯罪事實欄一、㈡、㈢所為，係
    以一行為同時觸犯公司法第9條第1項後段之公司應收股款於
    登記後發還股東罪、商業會計法第71條第5款之以不正方法
    致使會計事項發生不實結果罪及刑法第214條之使公務員登
    載不實罪；就犯罪事實欄二、所為，係以一行為同時觸犯公
    司法第9條第1項後段之公司應收股款於登記後發還股東罪及
    刑法第214條之使公務員登載不實罪，均為想像競合犯，各
    應依刑法第55條規定，從較重之公司法第9條第1項前段之公
    司股東並未實際繳納公司股款而以申請文件表明收足罪（犯
    罪事實欄一、㈠部分）、公司法第9條第1項後段之公司應收
    股款於登記後發還股東罪（犯罪事實欄一、㈡、㈢及犯罪事實
    欄二、部分）處斷。
  ㈦又被告就如犯罪事實欄一、㈠至㈢及犯罪事實欄二、所犯4次犯
    行間，犯意各別，行為互殊，應予分論併罰。
  ㈧爰以被告之責任為基礎，並審酌其身為公司負責人，明知公
    司增資變更登記或設立登記應向股東實際收足股款，不得僅
    以申請文件表明收足，亦不得於股東繳納股款並辦畢公司登
    記後將股款發還，竟利用不知情之會計師製作不實之股東繳
    納股款明細表、股東繳納現金股款明細表、資本額變動表等
    文件，以不正當方法致使會計事項發生不實之結果（犯罪事
    實欄一、㈠至㈢部分），並據此完成公司之增資變更登記、設
    立登記，足以生損害於主管機關對於公司登記管理之正確性
    ；又其未實際收足股款而僅以申請文件表明收足，以及將股
    款發還予己身，侵害公司之資本維持，非但違背公司法維護
    公司財務健全之立法本旨，並使交易相對人無法對於上開公
    司之交易作出正確之評估及判斷，危及交易安全，所為實屬
    不該；兼衡其自述為大學畢業之智識程度、從事公司負責人
    、未婚、無子之生活狀況（見本院卷第344頁）、其犯後終
    知坦承犯行之態度，以及檢察官分別具體求處有期徒刑4月
    至6月及應執行刑為有期徒刑1年到1年8月之意見等一切情狀
    ，分別量處如主文所示之刑，並均諭知易科罰金之折算標準
    ，復審酌被告各該犯罪情節與態樣、所生危害及犯罪類型相
    近等情形，整體評價後，定其應執行之刑及諭知易科罰金之
    折算標準。
  ㈨復查被告前未曾受有期徒刑以上刑之宣告，有臺灣高等法院
    被告前案紀錄表1份在卷可憑（見本院卷第151頁），其因一
    時失慮，致罹刑章，本案復肇因於被告不諳公司法令而便宜
    行事，應屬偶發行為，可責性非高，被告經此偵審科刑之教
    訓後，當知所警惕，信無再犯之虞，本院因認上開對其所宣
    告之刑，以暫不執行為適當，爰依刑法第74條第1項第1款規
    定，宣告緩刑2年，用啟自新。又為促使被告尊重法律規範
    秩序，並從本案中深切記取教訓，使其於緩刑期內能深知警
    惕，避免其再度犯罪，併依刑法第74條第2項第4款之規定，
    命被告應於本判決確定日起1年內，向公庫支付如主文所示
    之金額，以勵自新。倘其違反上開應行負擔之事項且情節重
    大者，依刑法第75條之1第1項第4款之規定，其緩刑之宣告
    仍得由檢察官向本院聲請撤銷，附此敘明。
  ㈩另被告利用不知情之會計師製作不實之股東繳納股款明細表
    、股東繳納現金股款明細表、資本額變動表等文件，雖係供
    其各次犯罪所用之物，惟因該等文件已向主管機關提出申請
    而行使之，均已非屬被告所有之物，自無庸諭知沒收，附此
    敘明。
據上論斷，應依刑事訴訟法第273條之1第1項、第299條第1項前
段（參考司法院頒布之「刑事裁判書類簡化原則」，僅引用程序
法條），判決如主文。
本案經檢察官何金昇提起公訴，檢察官黃建銘到庭執行職務。
中　　華　　民　　國　　111 　年　　7 　　月　　6 　　日
                  刑事第七庭  法　官  巫美蕙
以上正本證明與原本無異。
如不服本判決應於收受判決後20日內向本院提出上訴書狀，並應
敘述具體理由；其未敘述上訴理由者，應於上訴期間屆滿後20日
內向本院補提理由書（均須按他造當事人之人數附繕本）「切勿
逕送上級法院」。
中　　華　　民　　國　　111 　年　　7 　　月　　6 　日
                              書記官  林婷儀
附錄本案論罪科刑法條：
公司法第9條第1項
公司應收之股款，股東並未實際繳納，而以申請文件表明收足，
或股東雖已繳納而於登記後將股款發還股東，或任由股東收回者
，公司負責人各處5年以下有期徒刑、拘役或科或併科新臺幣50
萬元以上250萬元以下罰金。
商業會計法第71條第5款
商業負責人、主辦及經辦會計人員或依法受託代他人處理會計事
務之人員有下列情事之一者，處5年以下有期徒刑、拘役或科或
併科新臺幣60萬元以下罰金：
五、其他利用不正當方法，致使會計事項或財務報表發生不實之
    結果。
中華民國刑法第214條
明知為不實之事項，而使公務員登載於職務上所掌之公文書，足
以生損害於公眾或他人者，處3年以下有期徒刑、拘役或1萬5千
元以下罰金。
附表：
編號 犯罪事實 主文 １ 犯罪事實欄一、㈠部分 唐肇澧犯公司法第九條第一項前段之公司股東並未實際繳納公司股款而以申請文件表明收足罪，處有期徒刑陸月，如易科罰金，以新臺幣壹仟元折算壹日。 ２ 犯罪事實欄一、㈡部分 唐肇澧犯公司法第九條第一項後段之公司應收股款於登記後發還股東罪，處有期徒刑陸月，如易科罰金，以新臺幣壹仟元折算壹日。 ３ 犯罪事實欄一、㈢部分 唐肇澧犯公司法第九條第一項後段之公司應收股款於登記後發還股東罪，處有期徒刑陸月，如易科罰金，以新臺幣壹仟元折算壹日。 ４ 犯罪事實欄二、部分 唐肇澧犯公司法第九條第一項後段之公司應收股款於登記後發還股東罪，處有期徒刑肆月，如易科罰金，以新臺幣壹仟元折算壹日。